臺灣花蓮地方法院民事判決　　　　　　　　　　　 九十年度家訴字第二二號
　　原　　　告　甲○○
　　被　　　告　乙○○
右當事人間請求終止收養關係事件，本院判決如左：
    主　　文
准予終止原告與被告間之收養關係。
訴訟費用由被告負擔。
    事　　實
甲、原告方面：
  一、聲明：如主文所示。
  二、陳述：
    (一)原告於民國八十六年七月九日收養大陸人士即被告乙○○，並經臺灣花蓮地方
      法院以八十六年度養聲字第八十三號裁定認可，惟兩造於收養關係成立後經常
      無法溝通，被告並以改善生活及經營小本生意為由，多次向原告索取金錢，原
      告陸續贈與被告共約美金三萬元，供被告在大陸建造房屋五戶半，資為被告居
      住及經營生意之用，近年來原告儲蓄漸漸用罄，無力再供應金錢，被告非但未
      共體時艱、節省開銷，反變本加厲，暴力相向，原告於九十年三月二十六日返
      回大陸探親，被告指責原告不應將財產贈與他人，只照顧他人未照顧被告，向
      原告索取金錢無著，竟腦羞成怒，口出惡言，並作勢欲毆打原告，幸經茶館老
      闆拉開，原告始倖免於難，原告於翌日清晨整裝匆匆返臺。
    (二)原告自收養被告以來，漸漸發覺被告揮霍無度，性情懶惰，無正當工作，說話
      亦不實在，實讓原告心寒，無法依老終身，為此依民法第一千零八十一條第一
      、四、六款規定訴請終止收養關係。
  三、證據：提出戶籍謄本、收養公證書各一紙、臺灣銀行及中國國際商業銀行匯款
      單據共十三紙為證，並聲請訊問證人曹世容。
乙、被告方面：
    被告未於言詞辯論期日到場，惟據其提出之書狀略稱：原告於一九八九年（民國
    七十八年）回大陸，經三年考核，選定被告為養子，並強調繼承在臺財產，自一
    九八九年起至二００一年止之十二年間，兩造父子關係相處非常好，被告並四次
    來臺，每次來臺父子感情和諧，溝通良好，原告在花蓮購置墳墓二座，均以被告
    為監護人，此可證明原告信任被告，且兩造關係若不佳，原告怎能回大陸十幾次
    ，原告起訴狀所稱被告因不滿原告將財產贈與他人而毆打原告一節，純屬原告亂
    編，被告在臺已與原告達成共識，被告幫原告所寫的遺囑亦載明原告遺產屬曹世
    容所有，遺囑現由原告保管，請向原告及其鄰居查證被告之為人等語。
丙、本院依職權調閱本院八十六年度養聲字第八十三號案卷。
    理　　由
一、被告未於言詞辯論期日到場，核無民事訴訟法第三百八十六條所列各款情形，爰
    依原告之聲請，由其一造辯論而為判決。
二、本件原告為我國國民，被告則為大陸人士，於民國五十九年二月二十八日出生，
    有公證書及本院八十六年度養聲字第八三號裁定各一紙在卷可稽，依臺灣地區與
    大陸地區人民關係條例第五十六條規定：「收養之成立及終止，依各該收養者被
    收養者設籍地區之規定。」。而依我國民法第一千零八十一條規定：「養父母、
    養子女之一方，有左列各款情形之一者，法院因他方之請求，得宣告終止其收養
    關係：一對於他方為虐待或重大侮辱時。．．．．．四養子女有浪費財產之情事
    時。．．．．．六有其他重大事由時。」；又依一九九九年四月一日修正施行之
    中華人民共和國收養法第二十六條第一項規定：「收養人在被收養人成年以前，
    不得解除收養關係。但收養人、送養人雙方協議解除的除外，養子女滿十周歲以
    上的，應當徵得本人同意。」，同法第二十七條規定：「養父母與成年養子女關
    係惡化、無法共同生活的，可以協議解除收養關係。不能達成協定的，可以向人
    民法院起訴。」；再一九八七年一月一日施行之中華人民共和國民法通則第十一
    條規定：「十八周歲以上的公民是成年人。」。經查本件被告於原告起訴時為三
    十一歲，依中華人民共和國民法通則第十一條規定為成年人，是本件收養關係應
    否終止自應依上述我國民法第一千零八十一條及中華人民共和國收養法第二十七
    條之規定處理，合先敘明。
三、原告起訴主張被告為其養子，收養後雙方經常無法溝通，原告多次贈與被告金錢
    ，惟被告揮霍無度，原告於九十年三月二十六日返回大陸，被告向原告索取金錢
    未果，竟口出惡言，作勢欲毆打原告，為此依民法第一千零八十一條第一、四、
    六款規定訴請終止收養關係；被告則以收養後兩造關係、溝通均良好，被告四次
    來臺，原告亦返回大陸十餘次，兩造感情和諧，原告所稱在大陸遭被告作勢欲毆
    打一節純屬虛構等語為抗辯。
四、原告起訴主張於八十六年七月九日收養被告，並經法院認可一節，有原告提出之
    戶籍謄本、公證書、本院八十六年度養聲字第八三號裁定各一紙為證，且為被告
    所自認，堪信為真實。原告復主張收養後兩造經常無法溝通，原告多次贈與被告
    金錢，供被告建造房屋及經營生意，惟被告揮霍無度，九十年三月二十六日原告
    返回大陸，被告向原告索取金錢未果，竟口出惡言，作勢欲毆打原告，幸經旁人
    勸阻一節，被告雖具狀否認，惟此業據原告提出臺灣銀行及中國國際商業銀行匯
    款單據共十三紙為證，並與證人曹世容所證：「乙○○有來過臺灣三次，甲○○
    對乙○○很好，在和甲○○結婚前我不知道甲○○寄錢給乙○○，因為我和甲○
    ○結婚才三年多，結婚後甲○○有拿錢給乙○○買東西，去年我們一起回四川，
    在四川住了三個月，乙○○罵甲○○說五年都沒有給他錢，還想打甲○○，但被
    開茶館的王老闆拉開，乙○○看甲○○沒有錢就不孝順，甲○○很難過的哭了，
    我勸他不要難過，從我們回來後乙○○的太太有打過一通電話問我們平不平安，
    又問甲○○存在大陸的錢有沒有帶走，乙○○沒有打過電話給我們，至今也沒有
    寫信給甲○○。乙○○在八十九年三月份有來臺灣，待了六個月。」之情節相符
    （見本院九十一年二月五日言詞辯論筆錄），原告此部分主張亦堪信為真實。按
    被告為原告之養子，陸續接受原告金錢資助，本應知福惜福，孝敬原告，乃竟僅
    因向原告索錢未果即辱罵原告，甚至欲毆打原告，殊違人子之道，堪認係對原告
    之重大侮辱，而經此事變，兩造關係已然惡化，欲求圓滿共同生活，實屬緣木求
    魚，兩造間之收養關係已難以之有效促進雙方感情和諧緊密之共同成長，收養之
    目的已無法達成，本院因認本件收養關係已符合民法第一千零八十一條第一款後
    段及中華人民共和國收養法第二十七條之規定，原告據以訴請終止收養關係，合
    於法律規定，應予准許。
五、因本件事證已臻明確，兩造其餘主張陳述及所提之證據，均毋庸再予審酌，附此
    說明。
六、據上論結，原告之訴為有理由，依民事訴訟法第三百八十五條第一項前段、第七
    十八條，判決如主文。
中　　　華　　　民　　　國　　九十一　　年　　　八　　　月　　　八　　　日
                              臺灣花蓮地方法院家事法庭
                                  法 　 官  陳　文　通
右正本證明與原本無異。
如對本判決不服，應於送達後二十日內，向本院提出上訴狀（應抄附繕本）。
　　　　　　　　　　　　　　　　　法院書記官
中　　　華　　　民　　　國　　九十一　　年　　　八　　　月　　 十二 　　日
